【裁判字號】    90,上更(一),297
【裁判日期】    901101
【裁判案由】    違反槍砲彈藥刀械管制條例
【裁判全文】
臺灣高等法院臺中分院刑事判決                  九十年度上更(一)字第二九七號
    上  訴  人  臺灣臺中地方法院檢察署檢察官
    被      告  乙○○
                甲○○
右上訴人因被告等違反槍砲彈藥刀械管制條例案件，不服臺灣臺中地方法院八十七年
度訴字第八一八號，中華民國八十七年十一月五日第一審判決（起訴案號：臺灣臺中
地方法院檢察署八十七年度偵字第一七四九八號），提起上訴，經本院判決後，由最
高法院發回更審，本院判決如左：
    主      文
上訴駁回。
    理      由
一、本案經本院審理結果，認第一審判決被告乙○○、甲○○無罪，並無不當，應予
    維持，並引用第一審判決書記載之證據及理由（如附件）。
二、臺灣臺中地方法院檢察署檢察官上訴意旨雖以：本件扣案槍枝經送請內政部警政
    署刑事警察局鑑定，而以對同型式同材質之槍枝實驗結果，其中槍枝管制編號00
    00000000－00之手槍四把及管制編號0000000000－00之手槍五把，倘裝填子彈適
    當，則其最具威力之發射動能，均可達20焦耳／平方公分以上，足以穿透人體皮
    肉層，而具有殺傷力，原審法院未察，遽為被告等無罪之判決，認事用法均嫌未
    洽云云。惟查本件扣案經檢察官認有殺傷力之槍枝十五把，再經本院囑託內政部
    警政署刑事警察局試射鑑定結果，該局函覆略以：送鑑槍枝壹拾伍枝（計分三款
    ）：(一)肆枝，槍枝管制編號（0000000000－00），認均係仿GLOCK17型半自動手
    槍製造之玩具槍，其槍管均為塑膠材質且已貫通，經實際裝填適用之子彈（以玩
    具槍金屬彈殼加裝底火、玩具槍底火貳片（替代火藥）及直徑約5MM、重約0.5克
    之鋼珠組合而成）試射結果，其中枝（槍枝管制編號0000000000、0000000000
    、0000000000）均膛爆，造成槍管及滑套破裂，無法繼續再行試射，惟仍測得鋼
    珠之發射速度為85公尺／秒、64公尺／秒、44公尺／秒，計算其動能分別1.80、
    1. 02、0.49焦耳，單位面積動能分別為9.17、5.20、2.47焦耳／平方公分；餘
    壹枝（槍枝管制編號0000000000），為保存證物之完整性，故不再試射。(二)伍枝
    ，槍枝管制編號（0000000000－00），認均係仿半自動手槍製造之玩具手槍，槍
    管為塑膠材質且已貫通，惟欠缺適用之子彈，無法試射。(三)陸枝，槍枝管制編號
    （0000 000000－00），認均係仿SMITH&WESSON轉輪手槍製造之金屬玩具槍，槍
    管內具一螺絲以固定槍管及槍身，轉輪內具環形阻鐵，惟欠缺適用之子彈，無法
    試射等語，有該局九十年九月四日（九０）刑鑑字第一七八六二九號函在卷可稽
    。就前開鑑定函所示(一)及(二)之槍枝共九枝，雖未全部依本院囑託為實際試射，然
    徵之該九枝槍枝槍管材質均同為塑膠製，部分試射結果，應可大略觀出其餘未試
    射槍枝之可能撞擊動能，而前開已試射槍枝之撞擊動能及單位面積動能，距一般
    認定具殺傷力之撞擊動能應有約78.6焦耳，或20焦耳／平方公分之單位面積動能
    甚遠，顯見該九枝槍枝尚未具殺傷力；至前開鑑定函所示(三)之槍枝六枝，經本院
    勘驗結果，其轉輪因內具環形阻鐵，形成彈室後端（即彈殼端）呈圓形，前端（
    即彈頭端）呈半圓弧形，槍管、槍身之固定螺絲垂直貫穿槍管，由槍口透視槍管
    ，固定螺絲將半圓弧形之彈室切割為左右各半，分呈四分之一扇形，有本院勘驗
    筆錄在卷可按，則該六枝槍枝之子彈，由轉輪內被擊發而直線前進時，必將為環
    形阻鐵及固定螺絲所阻擋，而無法衝出槍管，就此內政部警政署刑事警察局八十
    六年九月一日刑鑑字第五七四七八號鑑驗通知書第七點所載「該等槍枝仍可發射
    直徑小於2.5MM之金屬彈頭，具殺傷力」云云，應係單純就該等槍枝槍管口徑（
    約9MM）扣除螺絲寬度（約3MM）後，兩側所餘空間為計算之結果，既非實際試射
    結果，且與子彈前進時，通常在槍管內不可能為曲線之常情不符，而子彈口徑若
    與槍管口徑不符，更可能大為減低子彈撞擊動能，甚或無法射擊出去，足見該鑑
    定結果與一般經驗法則不符，不足採信。此外，並無任何積極證據足認被告等所
    製造、販售之槍枝，具有殺傷力，原審法院因而判處被告等無罪，自無不當。上
    訴意旨又未提出其他不利被告等之證據，其仍執陳詞，指摘原判決不當，並無理
    由，應予駁回。
三、被告等經合法傳喚，無正當理由不到庭，爰不經其陳述逕行判決。
據上論斷，應依刑事訴訟法第三百七十三條、第三百七十一條、第三百六十八條，判
決如主文。
本案經檢察官丙○○到庭執行職務。
中      華      民      國      九十     年      十一     月     一     日
                      臺灣高等法院臺中分院刑事第六庭
                                          審判長法  官  李  文  雄
                                                法  官  陳  嘉  雄
                                                法  官  邱  顯  祥
右正本證明與原本無異。
如不服本判決應於收受送達後十日內向本院提出上訴書狀，其未敘述上訴之理由者並
得於提起上訴後十日內向本院補提理由書（均須按他造當事人之人數附繕本）。
                                                書記官  陳  桂  芬
中      華      民      國      九十     年      十一     月     二     日
                                                                        Ｉ


司法院資訊處製作；財團法人民間司法改革基金會備份。
